最高法院民事判決　　　　　　　　　　　　　　　九十三年度台上字第二二一○號
　　上　訴　人　北港食品股份有限公司
　　法定代理人　蔡賢龍
　　上　訴　人　丙○○
　　共　　　同
　　訴訟代理人　吳西源律師
　　被 上訴 人　榮星氣體股份有限公司
　　兼 右一 人
　　法定代理人　乙○○
　　被 上訴 人　甲○○
　　共　　　同
　　訴訟代理人　蕭佳灶律師
右當事人間請求損害賠償事件，上訴人對於中華民國九十三年一月十三日台灣高等法
院第二審更審判決︵九十年度上更(一)字第一○○號︶，提起全部及一部上訴，本院判
決如下：
    主  文
原判決關於(一)駁回上訴人之訴，(二)駁回上訴人之上訴︵上訴人丙○○部分為駁回其請
求被上訴人再給付新台幣二萬二千七百元本息之上訴︶，暨各該訴訟費用部分廢棄，
發回台灣高等法院。
    理  由
本件上訴人主張：被上訴人乙○○、甲○○分別為被上訴人榮星氣體股份有限公司︵
下稱榮星公司︶負責人、員工，於民國七十九年五月間，在上訴人北港食品股份有限
公司︵下稱北港公司︶位於桃園縣蘆竹鄉○○路○段三一三號廠房︵下稱系爭廠房︶
安裝該公司向榮星公司購買之液化石油氣儲氣槽時，以未經檢查合格之儲氣槽安裝，
且未告知北港公司須加裝防爆牆等相關安全設備，致於八十二年六月二十七日上午七
時三十分許，因上開儲氣槽內ＬＧＰ持續漏氣，發生爆炸，造成北港公司廠房、機器
設備等毀損，計損失新台幣︵下同︶四百四十一萬四千八百元，並使黃勉、蔡晉祥死
亡，上訴人丙○○係黃勉之子、蔡晉祥之父，因而支出喪葬費連同慰藉金，得請求賠
償六十三萬五千五百元。爰依侵權行為及公司法第二十三條之規定，求為命被上訴人
連帶給付北港公司四百四十一萬四千八百元、丙○○六十三萬五千五百元，並均加付
法定遲延利息之判決︵上訴人原請求被上訴人依序連帶給付北港公司、丙○○七百三
十五萬八千元、二百八十萬元本息，第一審判命被上訴人連帶給付北港公司二百九十
四萬三千二百元、丙○○六十一萬二千八百元及其利息，並駁回上訴人其餘之訴。被
上訴人就敗訴部分，北港公司、丙○○就敗訴中之一百四十七萬一千六百元、三十萬
六千四百元本息部分，分別提起第二審上訴；經原審判命被上訴人再連帶給付北港公
司一百四十七萬一千六百元、丙○○二萬二千七百元及其利息，並駁回被上訴人之上
訴及丙○○其餘上訴。被上訴人及丙○○不服，各就敗訴部分提起第三審上訴，經本
院將原審關於命被上訴人再為給付及駁回其上訴部分之判決廢棄，並駁回丙○○之上
訴。丙○○於本院發回原審更為審理中，擴張請求被上訴人再連帶給付四萬五千八百
元及其利息；經原審將第一審判決廢棄，駁回上訴人在第一審之訴、上訴及丙○○之
擴張之訴後，北港公司就敗訴部分，丙○○就敗訴中之六十三萬五千五百元本息部分
，提起第三審上訴︶。
被上訴人則以：本件事故係因北港公司購置上開儲氣槽，未注意設定安全距離，亦未
僱用訓練合格之操作人員操作，並欠缺防爆牆等相關安全設備，且未經申請竣工檢查
合格，又未注意維修保養，加以黃勉使用瓦斯不當所致，與榮星公司出售上開儲氣槽
本身及乙○○、甲○○之安裝行為無關。且縱認伊有過失，惟黃勉係於就醫時醫院發
生火災而喪生，與伊之行為無因果關係，伊自無須負賠償責任。況黃勉使用瓦斯不當
，與有過失，伊亦得主張過失相抵等語，資為抗辯。
原審以：上訴人主張之事實，業據提出相驗屍體證明書、診斷證明書等件為證。被上
訴人除就上開爆炸造成蔡晉祥死亡之事實不爭執外，餘以前揭情詞置辯。查依桃園縣
政府警察局囑請火災鑑定委員會於案發後之八十二年六月三十日勘查火災現場之紀錄
記載：本件起爆處在系爭廠房一樓前側，依蔡賢龍於談話筆錄謂其妻黃勉早上起床後
，習慣先打開電燈、鐵捲門後打掃內部云云，研判起爆原因以瓦斯外洩遇火種之可能
性較大等語；又依勘查現場平面圖所示，系爭廠房一樓後半段，有二桶五十公斤液化
石油氣︵即瓦斯︶，一桶為空桶，另一桶為五十公斤，連結到掛於壁上之熱水器，而
該桶瓦斯位置與爆炸之中心，均位於一密閉開放空間，而系爭儲氣槽在建物之圍牆外
，並設有一道鐵門；參以證人即消防隊員曾國元於乙○○、甲○○被訴業務過失致死
刑事案件審理中所為其於案發後抵現場到二樓關掉機器開關之證言，及其於八十二年
六月二十八日製作之火災出勤觀察紀錄之記載，可知黃勉於八十二年六月二十七日七
時許起床後，使用一樓連接熱水器五十公斤瓦斯桶，復打開鐵捲門、電燈、電動機器
攪拌機，及二樓使用瓦斯之機器，致瓦斯外洩而引起瓦斯連續爆炸。再者，榮星公司
於七十九年五月出售系爭儲氣糟與北港公司時，係連同二條無縫鋼管︵裝置於系爭廠
房一樓天花板西側通往儲氣糟之管線︶及強制氣化器之裝置，該二條無縫鋼管係供灌
氣之入口管線，另連接儲氣糟至瓦斯桶及二樓烘焙機器之瓦斯管線路係北港公司既有
管線。依內政部警政署刑事警察局九十年三月二十八日函送系爭爆炸案現場勘查報告
記載，引起爆炸發生洩漏瓦斯係來自二樓，如二樓當時未置有瓦斯桶，外洩瓦斯來自
其他管線之可能性較高。則其他管線並非榮星公司提供，而係北港公司既有管線，足
證系爭爆炸事件，並非儲氣糟洩逸瓦斯所致，且不可歸責於被上訴人。另依證人即任
職台灣省北區勞工檢查所之吳建朝於上開刑案中所為瓦斯公司只負責出售儲氣槽及瓦
斯，安裝客戶自己要就電器開關、線路及照明採防爆型之證言，可知系爭儲氣糟之管
理與設置防爆設備，係北港公司之責任，非由榮星公司負責。證人即任職北港公司負
責維修管線及系爭儲氣糟之員工邱奕杉於刑案審理中亦證稱：前一日︵指八十二年六
月二十六日︶下班後關妥儲氣糟檢視無味道始離去等語，益證系爭儲氣糟並未漏氣。
至證人黃顯榮雖證稱所看到之洩氣為瓦斯儲氣槽洩氣等語，惟於刑案審理中，經勘驗
現場，依其所在位置無從看見圍牆內之系爭儲氣槽，且現場試驗瓦斯洩氣狀態，漏出
之瓦斯縱在七公尺外之遠，仍可聽見瓦斯自高壓洩出之嘶嘶聲，而黃顯榮從未有聽到
瓦斯洩漏嘶嘶聲之陳述，是其所為證言與實際驗證之結果不合，不可採信。綜上所述
，上訴人依侵權行為及公司法第二十三條規定，請求被上訴人連帶給付北港公司四百
四十一萬四千八百元、丙○○六十八萬一千三百元，洵非正當，不應准許。因而將第
一審所為命被上訴人連帶給付部分之判決廢棄，改判駁回上訴人在第一審之訴，並駁
回上訴人之上訴暨丙○○擴張之訴︵原判決將丙○○擴張之訴部分誤為其上訴部分，
故未就該擴張部分另為駁回之諭知︶。
查本件係因黃勉使用一樓連接熱水器五十公斤瓦斯桶，及二樓使用瓦斯之機器，致瓦
斯外洩而引起連續爆炸，而該五十公斤瓦斯桶係位於系爭廠房一樓後半段，本件起爆
處在系爭廠房一樓前側，為原審認定之事實。果爾，該五十公斤瓦斯桶或二樓使用瓦
斯之機器，與上開引爆處並非位於相同處所，其間之距離若干？有無間隔阻擋？攸關
外洩之瓦斯是否有可能飄至系爭廠房一樓前側引起爆炸，原審就此並未調查審認，遽
為上開爆炸原因之認定，已嫌速斷。次查，上訴人主張：液化石油氣漏氣時與空氣混
合，比重比空氣重，系爭儲氣糟放在系爭廠房後，因洩氣致氣體四散，一部分飄至室
內，流至地下室沈積，與空氣混合，引起氣爆，證人葉恒豐於刑案偵查中亦證稱起火
點該是地下室；又甲○○於偵查中自承系爭儲氣糟由被上訴人經常不定期檢查，兩年
來均由被上訴人維修管線，應由被上訴人替業主︵指北港公司︶申請竣工檢查，吳建
朝於偵查中證稱瓦斯槽之裝設須符合安全距離，當天會同勘驗，應該不符合，不可能
核准等語︵見原審更字卷(一)第四○頁背面、四一頁背面、四三頁背面︶，關係系爭爆
炸是否係由系爭儲氣槽洩氣引起、被上訴人安裝之系爭儲氣槽是否符合安全，及渠等
應否就該儲氣槽之檢查、維修負責，係屬重要之攻擊方法，原審恝置不論，並有疏略
。北港公司、丙○○上訴論旨，分別指摘原判決不當（丙○○擴張之訴部分，未據其
聲明不服，除外），求予廢棄，非無理由。
據上論結，本件上訴為有理由。依民事訴訟法第四百七十七條第一項、第四百七十八
條第二項，判決如主文。
中　　　華　　　民　　　國　　九十三　　年　　　十　　　月　　二十八　　日
                              最高法院民事第二庭
                                  審判長法官  蕭　亨　國
                                        法官  楊　鼎　章
                                        法官  陳　淑　敏
                                        法官  陳　重　瑜
                                        法官  劉　福　來
      右正本證明與原本無異
                                              書  記  官
中　　　華　　　民　　　國　　九十三　　年　　 十一 　　月　　 十一 　　日
                                                                        Ｃ
